--- 
title: 'Analisis Data dan Bisinis: Implementasi Menggunakan R'
author: Aep Hidayatuloh^[Starcore Analytics, aephidayatuloh.mail@gmail.com], Penulis
  2^[Institution Two, jane@example.org]
bibliography:
- book.bib
- packages.bib
output: pdf_document
documentclass: book
link-citations: yes
lof: yes
lot: yes
description: Menggunakan analisis data untuk kebutuhan penunjang keputusan dan pengembangan
  bisnis Anda
site: bookdown::bookdown_site
biblio-style: apalike
toc-depth: 3
---
```{r, include=F}
library(kableExtra)
library(captioner)
tables <- captioner(prefix = "Tabel ", infix = ". ", auto_space = FALSE)
figures <- captioner(prefix = "Gambar ", infix = ". ", auto_space = FALSE)
```

# Kata Pengantar {-}

_Assalamu'alaikum warohmatullohi wabarokatuh..._

_Alhamdulillahi robbil'aalamiin..._

Segala puji dan syukur hanya untuk Alloh Subhanahu Wa Ta'ala karena atas rahmat dan ridho-Nya buku ini dapat diselesaikan. Buku ini ditulis untuk menuangkan ide dan pengalaman melakukan penelitian di beberapa bidang bisnis sebagai konsultan analisis data maupun karyawan di sebuah perusahaan.

Buku ini disusun dengan menggunakan R versi 3.6.0 64bit pada Windows 10, **RMarkdown** dan **bookdown**. Tujuan utama dari buku ini adalah untuk membantu yang ingin belajar analisis data menggunakan R melalui pendekatan bisnis. Contoh kasus yang disajikan diharapkan dapat memperdalam pemahaman pembaca mengenai materi dan permasalahan bisnis yang dapat diselesaikan. Contoh script yang digunakan lebih banyak menggunakan [tidyverse](https://www.tidyverse.org/).

Dalam buku ini tidak akan dibahas secara detail dari suatu teori atau algoritma. Juga tidak akan membahas teori statistika yang digunakan secara mendalam. Di dalam buku ini lebih ditekankan pada penggunaan R sebagai tools untuk analisis data. Di dalam buku ini akan membahas cara Anda berinteraksi dengan R mulai dari download dan install hingga membuat _data-driven product_ berupa dashboard.

```{r include=FALSE}
# automatically create a bib database for R packages
knitr::write_bib(c(
  .packages(), 'bookdown', 'knitr', 'rmarkdown', 'captioner', 'kableExtra'
), 'packages.bib')
```
